最高法院刑事判決
111年度台上字第4114號
上  訴  人  張躍譯（原名張龍少）




上列上訴人因恐嚇取財案件，不服臺灣高等法院中華民國111年6
月23日第二審判決（111年度上訴字第465號，起訴案號：臺灣新
北地方檢察署107年度偵續字第277號），提起上訴，本院判決如
下：
    主  文
上訴駁回。
    理  由
一、按刑事訴訟法第377條規定，上訴於第三審法院，非以判決
    違背法令為理由，不得為之。是提起第三審上訴，應以原判
    決違背法令為理由，係屬法定要件。如果上訴理由書狀並未
    依據卷內訴訟資料，具體指摘原判決不適用何種法則或如何
    適用不當，或所指摘原判決違法情事，顯與法律規定得為第
    三審上訴理由之違法情形，不相適合時，均應認其上訴為違
    背法律上之程式，予以駁回。
二、本件原判決綜合全案證據資料，本於事實審法院採證認事之
    職權，認定上訴人張躍譯（原名張龍少）有其事實欄（下稱
    事實欄）所載共同剝奪他人行動自由、恐嚇取財犯行，因而
    撤銷第一審關於上訴人部分之科刑判決，改判仍依刑法第55
    條想像競合犯規定，從一重論處上訴人共同犯恐嚇取財罪刑
    ，並諭知相關之沒收、追徵。已詳為敘述其採證認事、用法
    及量刑所憑之證據及認定之理由。對於上訴人於原審所辯各
    節，何以均不足以採信，亦於理由內詳加指駁說明。核原判
    決所為論敘說明，俱有卷內證據資料可資覆按，從形式上觀
    察，並無足以影響其判決結果之違法情形存在。
三、上訴意旨略以：㈠現場監視錄影畫面顯示，告訴人劉禮滔（
    原名劉振州）、周子芬可以使用手機，並無被剝奪行動自由
    情形。原判決逕認定上訴人有剝奪劉禮滔、周子芬行動自由
    犯行，有認定事實不依證據之違法。㈡上訴人是依指示行事
    ，並非主謀；又共同被告張瀚陽、李韋宏、王柏凱（下稱張
    瀚陽等3人）未與上訴人聯絡，上訴人亦聯絡不上，才未分
    擔劉禮滔、周子芬之賠償金；上訴人已知真心悔悟，而張瀚
    陽等3人係考量可獲減刑或緩刑、易科罰金、拘役等誘因才
    認罪。原判決對上訴人量處較張瀚陽等3人為重之刑，有科
    刑不符公平原則之違誤等語。
四、惟查：
　㈠證據的取捨、證據的證明力及事實的認定，都屬事實審法院
    裁量、判斷之職權；如其此項裁量、判斷，並不違反客觀存
    在的經驗法則或論理法則，且於判決內論敘其何以作此判斷
    的心證理由者，即不得單憑主觀，任意指摘為違誤，而據為
    提起第三審上訴的合法理由。　
　　原判決係依憑劉禮滔、周子芬之證詞，佐以第一審勘驗監視
    錄影畫面所製作之勘驗筆錄等證據資料，並說明：劉禮滔、
    周子芬於民國106年7月28日18時許，遭上訴人等人帶上自用
    小客車載離現場，至同日20時許，已依要求提領款項及簽署
    借據、本票交付期間，不論身處何處，其等行動自由均在上
    訴人等人之陪同、監視下，或係遭分別隔開看管。至於劉禮
    滔、周子芬仍保有、使用手機，既在上訴人等人監視控制下
    ，客觀上自難期待劉禮滔、周子芬有機會以手機或直接向外
    呼救，無礙於其等之行動自由已被剝奪之情狀等旨。原判決
    因而為前揭事實之認定，且其所為論斷，尚與經驗法則、論
    理法則不悖，揆之上開說明，自不能任意指為違法。此部分
    上訴意旨，係置原判決明白論敘於不顧，單純再為有無犯罪
    事實之爭論，與法律所規定得上訴第三審之理由不相適合。
　㈡量刑之輕重，係屬事實審法院得依職權裁量之事項，倘未逾
    越法律所規定之範圍，又未違背罪刑相當原則，即不得任意
    指摘為違法。
    原判決係審酌上訴人前於102年間因恐嚇危害安全案件，經
    法院論罪科刑之素行，又其連同張瀚陽等3人雖與劉禮滔、
    周子芬達成民事上和解，惟其未實際分攤賠償金，以及其係
    居於主導地位，犯罪情節較張瀚陽等3人為重等一切情狀，
    處有期徒刑10月。且依原判決所認定之犯罪事實，上訴人係
    屬於主導地位無訛，原判決科刑時所審酌量刑輕重之事項，
    與卷證資料並無不合，既未逾法定刑度，又未濫用裁量之權
    限，即不得任意指為違法。此部分上訴意旨，猶徒憑己見，
    任意指摘：原判決對上訴人所為量刑違法云云。依上述說明
    ，要非適法之第三審上訴理由。
五、綜上，上訴意旨係就原審採證認事與量刑裁量職權之適法行
    使，以及原判決已明確論斷說明之事項，漫為爭執，與法律
    規定得為第三審上訴理由之違法情形，不相適合。應認其關
    於剝奪他人行動自由部分之上訴，為違背法律上之程式，予
    以駁回。
六、不得上訴於第三審法院之罪與得上訴之罪為想像競合犯，而
    以不得上訴之罪為重罪，得上訴之罪為輕罪，雖依刑法第55
    條從不得上訴之重罪論科，惟其競合所犯之輕罪，原得上訴
    ，並不因重罪不得上訴而受影響。上訴人所犯刑法第302條
    第1項之剝奪他人行動自由罪，原得上訴於第三審法院，雖
    依想像競合犯從重論處之刑法第346條第1項之恐嚇取財罪不
    得上訴，依上開說明，剝奪他人行動自由部分，自仍得上訴
    ，附此敘明。
七、裁判上一罪案件之輕罪部分得提起第三審上訴，重罪部分雖
    不得上訴，依審判不可分原則，第三審法院亦應併予審判，
    但以得上訴第三審部分之上訴合法為前提。如該上訴為不合
    法，第三審法院既應從程序上予以駁回，而無從為實體上判
    決，對於不得上訴第三審部分，自無從適用審判不可分原則
    ，併為實體上審判。上訴人想像競合所犯刑法第346條第1項
    恐嚇取財罪，核屬刑事訴訟法第376條第1項第6款所列不得
    上訴第三審法院之案件。而得上訴第三審之剝奪他人行動自
    由部分之上訴，既不合法，應從程序上予以駁回，關於恐嚇
    取財部分，自無從為實體上之審判，應一併駁回。
據上論結，應依刑事訴訟法第395條前段，判決如主文。
中　　華　　民　　國　　111 　年　　11　　月　　3 　　日
                  刑事第五庭審判長法　官  李  錦  樑
                                  法　官  周  政  達
                                  法　官  蘇  素  娥
                                  法　官  錢  建  榮
                                  法　官  林  婷  立
本件正本證明與原本無異
                                  書記官
中　　華　　民　　國　　111 　年　　11　　月　　8 　　日